【裁判字號】    97,易,527
【裁判日期】    970714
【裁判案由】    竊盜
【裁判全文】
臺灣高雄地方法院刑事判決               97年度易字第527號
公  訴  人  臺灣高雄地方法院檢察署檢察官
被      告  丙○○
                    （現羈押於臺灣高雄看守所）
上列被告因竊盜案件，經檢察官提起公訴（97年度偵字第9173號
），本院判決如下：
    主  文
丙○○犯竊盜罪，累犯，處有期徒刑柒月；又犯侵入住宅罪，累
犯，處拘役貳拾日，如易科罰金，以新臺幣壹仟元折算壹日；又
犯侵入住宅罪，累犯，處拘役肆拾日，如易科罰金，以新臺幣壹
仟元折算壹日。就拘役部分，應執行拘役伍拾日，如易科罰金，
以新臺幣壹仟元折算壹日。
其餘被訴加重竊盜未遂部分無罪。
    事  實
一、丙○○前因竊盜、毒品危害防制案件經判決有罪確定後，由
    本院以94年度聲字第23586 號判處應執行有期徒刑1 年2 月
    確定，並與丙○○另犯毒品危害防制條例案件經最高法院95
    年度台上字第1824號判處有期徒刑1 年10月嗣後並經減刑為
    有期徒刑11月之徒刑接續執行，甫於96年11月15日縮短刑期
    執行完畢。詎仍不知悔改，於97年3 月28日12時50分前日間
    某一時刻，未經許可，推門侵入高雄縣鳳山市○○路31巷17
    號住宅，隨即登至該住宅頂樓，意圖為自己不法之所有，徒
    手竊取乙○○所有置於該處之切菜機器、中藥研磨機、白鐵
    製餐盤40個，得手後切菜機器、中藥研磨機已搬動及集中在
    一起，而白鐵製餐盤40個並已搬至頂樓樓梯間，嗣因高雄縣
    鳳山市○○路31巷17號4 樓住戶乙○○之妻林瑞蓮查覺，丙
    ○○遂將上開竊得物品棄置原地而於97年3 月28日12時50分
    許匆忙離去。丙○○復於97年3 月29日凌晨1 時50分前，未
    經許可，推門侵入高雄縣鳳山市○○路31巷17號住宅，並即
    欲登至該住宅頂樓再進行竊盜行為，惟在頂樓安全門前之樓
    梯間前即因碰觸鐵器物品掉落地面而發出聲響，在尚未著手
    前即經住戶乙○○發覺有異而在樓梯間當場逮捕並報警查悉
    上情。
二、案經高雄縣政府警察局鳳山分局報告臺灣高雄地方法院檢察
    署檢察官偵查起訴。
    理  由
壹、證據能力部分：
一、本案警員帶同被告至失竊現場頂樓拍攝之照片、證人乙○○
    於本院97年6 月4 日審判期日提出之失竊現場照片，皆係由
    攝影設備拍攝所得，因照相、攝影係屬機械性記錄特徵，也
    就是認識對象的是照相、攝影鏡頭，透過鏡頭形成的畫面映
    寫入膠卷或儲存裝置，然後還原於照相紙上或將之列印，故
    照相中不含有人的供述要素，再現實情形與作為傳達結果的
    照相、攝影，在內容上的一致性是透過機械的正確性來加以
    保障的，在照相、攝影中，並不存在人對現實情形的知覺、
    記憶，在表現時經常可能發生的錯誤（如知覺的不準確、記
    憶隨時間推移而發生的變化），故照相當然是非供述證據。
    易言之，上開卷附照片部分，乃到場處理之警員及證人，依
    機械之方式所留存之現場影像，並非供述證據，無傳聞法則
    適用，具有證據能力。
二、按被告以外之人於審判外之陳述，雖不符刑事訴訟法第159
    條之1 至第159 條之4 等4 條之規定，然若當事人於審判程
    序中同意作為證據，法院審酌該言詞陳述或書面陳述作成時
    之情況，認為適當者，亦得為證據；又當事人、代理人或辯
    護人於法院調查證據時，知有刑事訴訟法第159 條第1項 不
    得為證據之情形，而未於言詞辯論終結前聲明異議者，視為
    有前項之同意，同法第159 條之5 定有明文。此立法意旨在
    於傳聞證據未經當事人之反對詰問予以核實，原則上先予排
    除。惟若當事人已放棄反對詰問權，於審判程序中表明同意
    該等傳聞證據可作為證據；或於言詞辯論終結前未聲明異議
    ，基於尊重當事人對傳聞證據之處分權，及證據資料愈豐富
    ，愈有助於真實發見之理念，且強化言詞辯論主義，使訴訟
    程序得以順暢進行，上開傳聞證據亦均具有證據能力。本案
    除了上述警員帶同被告至失竊現場頂樓拍攝之照片、證人乙
    ○○於本院97年6 月4 日審判期日提出之失竊現場照片外，
    公訴人及被告對於本院以下引用之其他證據資料，均未爭執
    其證據能力，本院審酌該等證據作成時之情況，認為並無不
    適當者，依上開說明，均認應有證據能力。
貳、有罪部分：
一、訊據被告就其有於97年3 月28日12時50分以前日間某一時刻
    ，未得住戶許可，侵入高雄縣鳳山市○○路31巷17號住宅樓
    梯間，隨即登至該住宅頂樓，徒手竊取乙○○所有，置於該
    處白鐵製餐盤40個部分均已坦承不諱，而該次竊盜部分之犯
    罪事實，除有被告自白外，並有被害人林瑞蓮於警詢之指述
    ，及證人乙○○於偵查及本院所為證述，另就被告侵入住宅
    樓樓間及頂樓部分，除有被告自白外，居住於高雄縣鳳山市
    ○○路31巷17號4 樓之住戶林瑞蓮亦已於警詢時就侵入住宅
    提出指述及告訴，起訴書雖未於所犯法條中論述此一部分罪
    名，但事實欄中已載有該部分事實，本院自應就此部分加以
    裁判，則被告在97年3 月28日12時50分以前日間某一時刻有
    侵入高雄縣鳳山市○○路31巷17號住宅樓梯間、頂樓及竊盜
    之犯行自足信為真實並足堪認定。
二、次查就97年3 月28日被告侵入住宅樓梯間、頂樓與竊盜之時
    間，因林瑞蓮於警詢時係明確表示伊是在當天12時50分許聽
    見其住處頂樓有聲響從樓梯間往上看看見被告手拿安全帽匆
    忙下樓，則被告侵入住宅樓梯間、頂樓及竊盜時間應在12時
    50分以前之日間某時，故起訴書指係下午1 時某分許之記載
    尚有錯誤應予更正。另起訴書雖僅認被告該次竊盜所竊得者
    為被害人乙○○所有白鐵製餐盤40個，惟查依林瑞蓮於警詢
    與乙○○於偵查及本院審判時所為證述，97年3 月28日被告
    除竊取白鐵製餐盤40個外，尚有將亦為乙○○所有之切菜機
    器、中藥研磨機加以搬動並集中在一起（偵卷第20頁及本院
    97 年6月4 日審判筆錄第4 頁），二人所述並大致相符，故
    被告顯亦有竊取切菜機器、中藥研磨機之行為，起訴書就此
    部分之犯罪事實雖未加以論述，惟被告既係於同一時間同一
    地點竊取白鐵製餐盤40個及切菜機器、中藥研磨機，自係法
    律上單一行為，則起訴書雖僅起訴該單一行為之某一部分，
    但本院依法即應就該單一犯罪行為之全部加以審理，該部分
    之犯罪事實亦堪以認定。
三、被告雖承認97年3 月28日之竊盜犯行，惟於本院審判期日時
    被告曾辯稱伊該次竊盜時所竊得之物品尚未在伊實力支配之
    下，故質疑檢察官以竊盜既遂加以起訴是否有適用法條之問
    題。經查被告所竊取之切菜機器、中藥研磨機既已經搬動並
    集中在一起，而白鐵製餐盤40個則已搬至頂樓樓梯間，但於
    遭林瑞蓮查覺而被告匆忙離去之前，該等物品顯均已置於被
    告實力支配之下，則被告嗣後縱因怕被竊盜犯行被查覺而棄
    置離去，但顯無礙於竊盜既遂之成立，被告此部分之質疑尚
    無從為其有利之認定。
四、再查就起訴書所指被告於97年3 月29日凌晨1 時50分許，有
    再次侵入鳳山市○○路31巷17號住宅樓梯間，旋登至該住宅
    頂樓以眼睛搜尋頂樓置放之藥品研磨機等財物準備拿取而未
    遂之際即遭住戶乙○○發覺報警查獲之事，被告就其有於當
    時1 時50分前侵入住宅樓梯間及於該住宅樓梯間遭逮捕之事
    並不否認，僅辯稱乙○○於4 樓樓梯間不可能看得到在頂樓
    的伊、伊當日第2 次侵入住宅時走在4 、5 樓樓梯時因滑倒
    而心生悔悟覺得若因此被關不值得，立即轉身下樓，惟在其
    已放棄竊盜之念頭時，乙○○突由其4 樓住處開門衝出將其
    捉住，其當時並未上至頂樓亦尚未著手竊盜行為云。查就被
    告97年3 月29日是否已著手於竊盜行為乙事，經本院傳喚被
    害人乙○○到庭作證時，證人曾當庭提出在其住處所拍攝之
    照片4 張為證，依該等照片顯示，乙○○於3 、4 樓樓梯間
    之空隙處確可看到頂樓之一部分動靜，故被告稱乙○○當時
    不可能看到伊之辯解顯不可採。而依乙○○於本院之證述：
    「…（97年3 月29日凌晨1 時多你是如何發現有小偷的？）
    我那天去山上工作回來已經很累，回來的時候聽到白鐵的餐
    盤掉落地上的聲音，我想說一定是中午那個小偷，我就趕快
    出來，我在四樓樓梯間，因為樓梯間的電燈沒有亮，我走到
    對面把電燈打開之後，我從三樓要到四樓的樓梯縫隙有個影
    子，那個影子是在五樓，我就趕快要爬上去頂樓，爬到四樓
    到五樓第二層的樓梯的時候我有有看到被告的頭，因為中午
    的時候我太太有跟我說那個小偷是戴紅色的安全帽，我發現
    那個小偷真的戴紅色安全帽，我就趕快去叫我兒子一起出來
    一起去，等我們遇到被告的時候被告就直接說我沒有偷東西
    ，我就與我兒子一起押著被告，同時叫警察到現場。…（你
    在97年3 月29日凌晨1 時多聽到鐵製掉落地上的聲音是什麼
    聲音？）我那個地方還有很多鍋子、便當盒等物，但是根據
    我的判斷應該是碰到我的割草機掉下來的聲音，我聽到的是
    鐵掉落的聲音。…（在樓梯間是否還有割草機？）是的。（
    你從聲音沒有辦法判斷是什麼聲音掉下來？）是的，只有辦
    法確定是有鐵製的物品掉落地下。（是否有可能如你所說的
    是除草機掉落的聲音？）有可能，因為除草機是擱放在安全
    門的牆壁，如果要進入五樓要跨過去，可能是因為碰到割草
    機致使割草機軟管的鐵片掉落地上。…（那是第一次，第二
    次門也沒有開，那些東西有無被搬動？）我有說門沒有開，
    但是我有聽到聲音。」等語（本院97年6 月4 日審判筆錄第
    4 至第6 頁），參酌證人於警詢時亦表示其發現被告時被告
    只是由5 樓往4 樓探看，並沒有發現被告有行竊何物，及證
    人在偵查中仍未證述發現被告時被告正在偷竊，故被告於97
    年3 月29日凌晨1 時50分許，顯係在還沒打開頂樓安全門時
    即因碰觸到擺在樓梯間之割草機鐵片發出聲響致遭被害人乙
    ○○查覺，其後於被告往下衝時旋遭被害人逮捕；而被害人
    乙○○之白鐵製餐盤、藥品研磨機等均是放在頂樓，被告於
    前一天亦係至頂樓（參警卷第8 頁照片）處為竊盜行為，則
    被告當無在頂樓樓梯間為偷竊行為之犯意，故被告稱當天淩
    晨伊於4 、5 樓樓梯時因突然滑倒而放棄竊盜犯意雖屬卸責
    之詞不足採信，但被告既連頂樓之安全門都還未打開，自無
    起訴書所指已登至該住宅頂樓以眼睛搜尋頂樓置放之藥品研
    磨機等財物準備拿取而竊盜未遂之行為，則被告該部分行為
    自屬不罰。至於被告97年3 月29日凌晨1 時50分前侵入住宅
    樓梯間部分，除被告並不否認外，並有林瑞蓮、詹前彥於警
    詢之陳述及乙○○於偵查及本院審理時之證述，與住戶林瑞
    蓮並已就侵入住宅提起告訴，起訴書雖因認被告係犯夜間侵
    入住宅未遂罪致未於所犯法條中論述此一部分罪名，但事實
    欄中既已載有該部分事實，本院自應就此部分加以裁判，則
    就被告97年3 月29日凌晨1 時50分之前有侵入鳳山市○○路
    31巷17號住宅樓梯間之犯行自足加以認定。
五、按刑法第321 條第1 項第1 款所謂「住宅」，指人類日常居
    住之場所而言，「樓梯間」雖僅供各住戶出入通行，然就住
    宅之整體而言，該樓梯間為該住宅之一部分，而與住宅密不
    可分，侵入住宅附隨之樓梯間，亦構成侵入住宅罪（最高法
    院76年度臺上字第2972號判例意旨參照），核被告97年3 月
    28日12時50分前日間某一時刻，未經許可推門侵入高雄縣鳳
    山市○○路31巷17號住宅樓梯間，旋即登至該住宅頂樓，徒
    手竊取乙○○所有之切菜機器、中藥研磨機、白鐵製餐盤40
    個之行為，係犯刑法第306 條第1 項之侵入住宅罪及刑法第
    320 條第1 項之普通竊盜罪，97年3 月29日凌晨1 時50分之
    前又未經許可推門侵入高雄縣鳳山市○○路31巷17號住宅樓
    梯間，仍係犯刑法第306 條第1 項之侵入住宅罪，被告2 次
    無故侵入住宅及1 次竊盜既遂犯行，犯意各別，行為互殊，
    應分論併罰。被告前因竊盜、毒品危害防制案件經判決有罪
    確定後，由本院以94年度聲字第23586 號判處應執行有期徒
    刑1 年2 月確定，並與被告另犯毒品危害防制條例案件經最
    高法院95年度台上字第1824號判處有期徒刑1 年10月嗣後並
    經減刑為有期徒刑11月之徒刑接續執行，甫於96年11月15日
    縮短刑期執行完畢，有臺灣高等法院被告前案紀錄表在卷可
    稽，其於受徒刑之執行完畢，5 年以內故意再為本案有期徒
    刑以上之犯行，均為累犯，各應依刑法第47條第1 項規定加
    重其刑。爰審酌被告之前已因多次竊盜行為被判處有罪確定
    ，有上開紀錄表可憑，素行欠佳，及正值壯年，身強體健，
    卻不思以正當方式或取財物，意圖不勞而獲，連續2 日以1
    次日間侵入住宅方式為竊盜行為並已既遂、另1 次竊盜雖尚
    未著手但係以夜間侵入住宅之犯罪手段為之，危害社會治安
    情節頗為嚴重，並堪認其自我檢束能力低弱，惟所竊之物價
    值尚屬非鉅，及迄本審審理時已坦承一部分犯行等一切情狀
    ，分別量處如主文所示之刑，就拘役部分並依被告之智識及
    經濟狀況（如警詢筆錄）各諭知易科罰金折算標準，再定應
    執行刑併諭知易科罰金折算標準。
、被訴加重竊盜無罪部分：
      按起訴書認被告於97年3 月29日凌晨1 時50分許除侵入高
    雄縣鳳山市○○路31巷17號住宅外並已經著手於竊盜行為而
    未遂，故依刑法第321 條第2 項、第1 項第1 款起訴被告犯
    有加重竊盜未遂犯行，惟查經本院依證據為實體認定後，被
    告當時尚未著手於竊盜行為已如前述，是該被訴犯行僅屬竊
    盜之預備階段，非刑法處罰之行為，應認此部分犯行尚屬不
    能證明，依刑事訴訟法第301 條第1 項之規定，自應為被告
    無罪之諭知。
據上論斷，應依刑事訴訟法第299 條第1 項前段、第301 條第1
項、刑法第320 條第1 項、第306 條第1 項、第47條第1 項、第
41條第1 項前段、第51條第6 款，刑法施行法第1 條之1 ，判決
如主文。
本案經檢察官甲○○到庭執行職務。
中    華    民    國    97    年    7     月    14    日
                  刑事第九庭    法  官  黃紀錄
以上正本證明與原本無異。
如不服本判決應於收受本判決後10日內向本院提出上訴書狀，並
應敘述具體理由，如未敘述上訴理由者，應於上訴期間屆滿後20
日內補提理由書狀於本院（均須按他造當事人之人數附繕本）「
切勿逕送上級法院」。
中    華    民    國    97    年    7     月    14    日
                                書記官  林志衡
附錄本案論罪科刑法條
中華民國刑法第320 條第1 項
意圖為自己或第三人不法之所有，而竊取他人之動產者，為竊盜
罪，處5 年以下有期徒刑、拘役或5 百元以下罰金。
中華民國刑法第306 條第1 項
無故侵入他人住宅、建築物或附連圍繞之土地或船艦者，處1 年
以下有期徒刑、拘役或3 百元以下罰金。


司法院資訊處製作；財團法人民間司法改革基金會備份。
